臺灣高等法院臺中分院民事判決　100年度再易字第34號
再審原告　　鄭民崇　
再審被告　　Ａ女　　
上列當事人間請求損害賠償事件，再審原告對於中華民國100年7
月12日本院98年度上字第187號確定判決提起再審之訴，本院判決
如下：
    主  文
再審之訴駁回。
再審訴訟費用由再審原告負擔。
    事實及理由
一、再審理由略以：(一)原確定判決就足以影響判決之重要證物有
    漏未斟酌之情形：依刑事卷內附有台中市警查局第二分局育
    才派出所於民國93年9月22日23點50分再審被告之調查筆錄
    ，再審被告自承係在再審原告住所內「休息靜養」，另刑事
    卷內亦有台中市警察局勤務指揮中心治安情報/一般事故紀
    錄單，載明：「徐潔周（23：00）育才所王文聰22：55處理
    完畢，右址現住人鄭明崇（男44.01.10）與女友０００同居
    ，今女方之姑姑前來找人．．．」等語，依上述兩項證物，
    足見案發當時，再審被告係自願在再審原告家休息靜養，並
    因同居而發展男女朋友關係，故可證明再審原告並未利用「
    醫療」權勢關係，與再審被告性交。原確定判決未斟酌上開
    有利再審原告之證據，顯符提起再審之要件。(二)原確定判決
    亦有適用法規顯有錯誤之情形：按再審被告於原確定判決中
    係主張「被上訴人（即再審原告）竟以不明藥物讓上訴人服
    用，使上訴人全身無力，精神恍惚，無法離開而剝奪上訴人
    （即再審被告）行動自由，並自同年月9日起至21日止，在
    上開神壇內，違反上訴人之意願，以其生殖器插入上訴人之
    陰道，連續多次對上訴人性侵得逞．．．」等語，而原確定
    判決理由亦認定再審被告之上訴主張及理由完全不可採；然
    竟又認定「．．．被上訴人確有利用其醫療照護上訴人之機
    會，使上訴人隱忍屈從而與其發生性行為等犯行．．．」等
    語，關於原確定判決此見解，再審被告並未提出是項主張，
    原確定判決自行以再審被告未主張之事項判決，顯有訴外裁
    判，而有適用法規顯有錯誤之情形。又原確定判決欲為上開
    認定前，本應依民事訴訟法第199條規定行使闡明權，使再
    審被告明確表明提出該項新主張，並讓再審原告能就該主張
    提出防禦，然原確定判決卻未為之，顯有違前開闡明之規定
    而有適用法規顯有錯誤之情形。爰依民事訴訟法第496條第l
    項第l款、及第497條之規定，於不變期間30日內提起本件再
    審之訴，請求廢棄原確定判決，並駁回再審被告之上訴等語
    。
二、按依第四百六十六條不得上訴於第三審法院之事件，除前條
    規定外，其經第二審確定之判決，如就足影響於判決之重要
    證物，漏未斟酌者，得提起再審之訴。又適用法規顯有錯誤
    者，得以再審之訴對於確定終局判決聲明不服。民事訴訟法
    497條、第496條第1項第1款定有明文。所謂適用法規顯有錯
    誤者，係指確定判決所適用之法規，顯然不合於法律規定，
    或與司法院現尚有效及大法官會議之解釋，或本院尚有效之
    判例，顯然違反者而言；又關於事實審法院認定事實之職權
    ，或法律審法院就該法律規定事項所表示之法律上之意見（
    通稱法律見解），並無適用法規顯有錯誤之可言（最高法院
    60年台再字第170號、63年台上字第880號、及63年台再字第
    67號判例參照）。又所謂就足以影響於判決之重要證物漏未
    斟酌之情形，係指第二審言詞辯論終結前，已經存在並已為
    聲明之證物，而第二審並未認為不必要而仍忽略證據聲明未
    為調查，或已為調查而未就其調查之結果予以判斷，且以該
    證物足以動搖原確定判決之基礎者為限。再按再審之訴顯無
    再審理由者，得不經言詞辯論，以判決駁回之。民事訴訟法
    第502條第2項亦有明文。
三、查再審原告提起本件再審，無非以：(一)原確定判決漏未斟酌
    刑事卷內之台中市警查局第二分局育才派出所於93年9月22
    日23點50分再審被告之調查筆錄，再審被告有自承係在再審
    原告住所內「休息靜養」、及台中市警察局勤務指揮中心治
    安情報/一般事故紀錄單，其上載明：「．．．右址現住人
    鄭明崇（男44.01.10）與女友０００同居，今女方之姑姑前
    來找人．．．」等語，則依上開之證物，可證再審被告於案
    發時係自願在再審原告家休息靜養，並因同居而發展男女朋
    友關係，足證明再審原告並未利用醫療權勢關係，與再審被
    告性交云云，經查：再審原告主張之上開事證，業據本件確
    定判決前之原法院95年度訴字第2831號民事判決中，已審酌
    及之，並因此而認定再審被告於經警尋獲時，並無證據可資
    認定再審被告有被再審原告以不明藥物控制之事實（見該判
    決書第7頁)；而本院前確定判決亦以再審被告於上開調查筆
    錄內陳稱：其係在再審原告處休息、靜養等語，而認再審被
    告主張其有有遭再審原告以藥劑控制行動自由一節，尚難以
    認定等語（見本院前確定判決書第8頁)，足見；再審原告主
    張之上開事證，事實審法院均已調查審酌，而認定並不能證
    明再審原告確有以不明藥物予再審被告服用，進而以藥劑方
    式剝奪再審被告之行動自由，違反再審被告之意願，而就再
    審被告所主張再審原告有以上開非法方式為性侵害之事實，
    乃駁回再審被告此部分事實之主張。按證據調查結果之取捨
    、及事實之認定，本屬事實審法院之職權，本院前確定判決
    既以上開事證，作為再審原告並無以不明藥物剝奪再審被告
    之行動自由，而有違反再審被告之性意願，已為再審原告有
    利之認定，難謂有就足以影響於判決之重要證物漏未斟酌之
    情事，再審原告欲再以上開事證，證明其並未利用醫療權勢
    關係與再審被告性交一節，自無足取。(二)再審原告又以原確
    定判決認定再審原告確有利用醫療照護再審被告之機會，使
    再審被告隱忍屈從，而與再審原告發生性行為一節，以此項
    事實，並未據再審被告提出主張之，認原確定判決顯為訴外
    裁判，而有適用法規顯有錯誤之情形云云。惟查再審原告是
    否有以不明藥物使再審原告服用，致再審被告全身無力、精
    神恍惚、及剝奪再審被告行動自由，違反再審被告之性自主
    而性侵得逞之事實；與再審原告是否利用醫療照護之機會，
    使再審被告因隱忍屈從，而與再審原告發生性行為，二者之
    侵權行為態樣固有不同。然再審被告於前確定判決言詞辯論
    中，已主張此項事實，並予再審原告充分防禦之能事（見本
    院98年度上字第187號卷第153頁背面、第154頁言詞辯論筆
    錄)；又再審被告於100年6月28日辯論意旨狀亦明確主張：
    「上訴人（指再審被告）雖不能證明被上訴人（再審原告）
    係利用藥物控制上訴人，致上訴人不能抗拒的事實，惟被上
    訴人因假藉神明旨意，以及灌輸渠可以救治上訴人生命，致
    上訴人相信其一切作為均係為醫治可能危及生命的疾病，基
    於醫病關係，被上訴人自有照顧上訴人的義務．．．卻假藉
    醫療手法對上訴人全身上下其手猥褻，並為姦淫行為，其所
    為自屬民法第184條所規定之侵權行為。」等語甚明（見本
    院98年度上字第187號卷第161頁)。足見；再審被告亦已就
    此項侵權行為事實，主張再審原告應負損害賠償之責。再審
    原告以上開事實，並未據再審被告主張，而有訴外裁判云云
    ，亦核與事實不符，自無適用法規顯有錯誤之情事。綜上；
    再審原告以上開事由，認原確定判決有適用法規顯有錯誤、
    及民事訴訟法第497條足以影響於判決之重要證物漏未斟酌
    之再審事由，均顯無理由。本件再審之訴，既均顯無再審理
    由，本院自得不經言詞辯論以判決駁回再審原告之訴。
四、據上論結，本件再審之訴為顯無理由，依民事訴訟法第502
    條第2項、第78條，判決如主文。
中    華    民    國   100    年    9     月    26    日
                民事第四庭    審判長法  官  陳蘇宗
                                    法  官  林欽章
                                    法  官  張浴美
以上正本係照原本作成。
不得上訴。
                                    書記官  阮正枝
                                             
中    華    民    國   100    年    9     月    27    日
                                                      Ａ